臺灣高雄地方法院刑事判決
111年度金訴字第294號
公  訴  人  臺灣高雄地方檢察署檢察官
被      告  張博涵


            吳伊恩




上列被告因詐欺等案件，經檢察官提起公訴（111年度偵字第974
1號），因被告於準備程序進行中就被訴事實為有罪之陳述，經
本院告知簡式審判程序之旨，並聽取被告與公訴人之意見後，本
院合議庭裁定由受命法官獨任進行簡式審判程序，本院判決如下
：
    主  文
張博涵犯如附表壹編號二至七所示之罪，分別處附表壹編號二至
七主文欄所示之刑。應執行有期徒刑拾月。
吳伊恩犯如附表壹編號二至七所示之罪，分別處附表壹編號二至
七主文欄所示之刑。應執行有期徒刑壹年。
    事  實
張博涵、吳伊恩及真實姓名年籍不詳綽號「余鐵雄」、「安平」
等詐欺集團成年成員，共同意圖為自己不法所有，基於以騙取人
頭帳戶收受詐欺被害人交付款項之三人以上共同犯詐欺取財及隱
匿詐欺所得去向之洗錢犯意聯絡，由該詐欺集團成員，先以附表
壹編號一犯罪經過欄所示方式，詐得附表貳編號一、二所示帳戶
金融卡、密碼；另由吳伊恩指示張博涵，於民國110年9月8日23
時7分許，前往高雄市○○區○○路000號1樓統一超商文衡門市領取
裝有前述金融卡之包裹，並交予吳伊恩放置於指定地點；嗣由該
詐欺集團成員，分別以附表壹編號二至七犯罪經過欄所示方式，
詐得附表壹編號二至七所示被害人之款項後，旋由該詐欺集團成
員提領，以此方式製造金流之斷點，而掩飾、隱匿上開詐欺犯罪
所得。
    理  由
一、前述犯罪事實，業據被告張博涵、吳伊恩（下稱被告2人）
    坦承在卷（院二卷第93頁），核與證人（即告訴人）林媛盈
    、吳益嵩、蕭佑良、張雅婷、沈惠萱、洪秀雲、蔡昇益警詢
    時證述情節相符，並有附表壹相關證據欄所示證據在卷可稽
    （證據名稱及出處均如附表壹相關證據欄所示），足認被告
    2人前述任意性自白與事實相符，是本案事證明確，被告2人
    犯行均堪認定，應依法論科。
二、論罪：
㈠、犯罪態樣究竟屬於應予併罰之獨立數罪、或集合犯、接續犯
    之包括一罪，抑或係基於一個意思決定，一個實行行為，發
    生侵害數法益結果之想像競合犯，屬事實審法院採證認事職
    權之行使，倘不違背經驗、論理法則，即不能任意指為違法
    。詐欺取財罪係以詐術使人陷於錯誤而交付財物為其犯罪構
    成要件，如有接連實施之情形，應綜依施用詐術之情節、詐
    害之對象等，判斷其犯罪行為是否可分（最高法院111年度
    台上字第664號刑事判決意旨參照）。刑法上一行為而觸犯
    數罪名之想像競合犯存在之目的，在於避免對於同一不法要
    素予以過度評價。自然意義之數行為，得否評價為法律概念
    之一行為，應就客觀構成要件行為之重合情形、主觀意思活
    動之內容、所侵害之法益與行為間之關連性等要素，視個案
    情節依社會通念加以判斷。刑法刪除牽連犯後，原認屬方法
    目的或原因結果，得評價為牽連犯之二犯罪行為間，如具有
    局部之同一性，或其行為著手實行階段可認為同一者，得認
    與一行為觸犯數罪名之要件相侔，依想像競合犯論擬（最高
    法院108年度台非字第72號刑事判決意旨參照）。
㈡、被告2人如附表壹編號一至七犯罪經過欄所為，均係犯刑法第
    339條之4第1項第2款之三人以上共同犯詐欺取財罪及洗錢防
    制法第14條第1項之一般洗錢罪。被告2人就前述犯行，與上
    述詐欺集團成員間，分工合作實行本案犯行，堪認係在合同
    意思範圍內，各自分擔犯罪行為之一部，並相互利用他人之
    行為，以達彼等共同犯罪之目的，而就上開犯行，有犯意聯
    絡及行為分擔，應論以共同正犯。被告2人如附表壹編號一
    至七犯罪經過欄所為，均係以一行為同時侵害附表壹編號一
    至七所示被害人之財產法益，並分別同時觸犯三人以上共同
    犯詐欺取財罪及一般洗錢罪，為想像競合犯，應依刑法第55
    條前段規定，從一重之三人以上共同犯詐欺取財罪處斷。被
    告2人如附表壹編號二至七犯罪經過欄所為，各次施用詐術
    之情節均有差異、對象均不相同，且均於各次被害人匯入款
    項後即分別提領，足認係基於各別犯意所為，參諸前述判決
    意旨，應予分論併罰。至被告2人參與實行如附表壹編號一
    所示犯行，係為取得犯附表壹編號二至七犯罪經過欄所用如
    附表貳編號一、二所示帳戶之金融卡、密碼，分別具有方法
    、目的之關係，依其騙取附表貳所示帳戶之金融卡、密碼，
    以實行附表壹編號二至七犯罪經過欄所示詐欺取財犯行而言
    ，著手實行階段可認為同一，且具有局部之同一性，應就附
    表壹編號一所示犯行分別與附表壹編號二至七所示犯行論以
    想像競合犯。
三、量刑　　
㈠、處斷刑範圍：
　1.洗錢防制法第16條第2項
  ⑴一行為而觸犯數罪名者，應論以想像競合犯，並從一重處斷
    。而行為人符合想像競合犯之輕罪所設偵、審中自白得減輕
    其刑之規定者，因想像競合犯為科刑上一罪，法律規定「從
    一重處斷」。是若重罪部分無該減刑規定之適用，自不得依
    該規定減刑，惟於輕罪部分，如已資為從輕量刑依據，即於
    法無違（最高法院110年度台上字第5409號刑事判決意旨參
    照）。
  ⑵被告於審理中就一般洗錢犯行自白，合於洗錢防制法第16條
    第2 項減刑規定，雖因被告犯行同時成立較重之三人以上共
    同詐欺取財罪，而應依三人以上共犯詐欺取財罪處斷，無從
    依洗錢防制法第16條第2 項規定減刑，然仍得將此部分量刑
    事實作為從輕量刑之依據。
  2.刑法第59條
  ⑴刑事審判旨在實現刑罰權之分配的正義，故法院對有罪被告
    之科刑，應符合罪刑相當之原則，使輕重得宜，罰當其罪，
    以契合社會之法律感情，故刑法第57條明定科刑時應審酌一
    切情狀，尤應注意該條所列10款事項以為科刑輕重之標準，
    並於同法第59條賦予法院以裁量權，如認犯罪之情狀可憫恕
    ，認科以最低度刑仍嫌過重者，得酌量減輕其刑，俾使法院
    就個案之量刑，能斟酌至當。是該條所謂犯罪之情狀，乃泛
    指與犯罪相關之各種情狀，亦包含同法第57條所定10款量刑
    斟酌之事項。
  ⑵被告2人於審理中已自白全部犯行，並積極與到庭之被害人吳
    益嵩達成調解，有本院調解筆錄在卷可稽（院二卷第129-13
    0頁），參以被告2人於本案參與實行之犯行，與詐欺犯罪之
    核心構成要件（施用詐術、收取財物）尚屬有間，復衡以被
    告2人於本案亦符合洗錢防制法第16條第2項所定減刑要件，
    認縱科以刑法第339條之4第1項第2款所定最低度刑有期徒刑
    1年仍嫌過重，爰依刑法第59條規定酌減其刑。
㈡、宣告刑
    爰以行為人之責任為基礎，並審酌被告2人均應知現今詐欺
    集團利用人頭帳戶收取被害人匯入款項，以躲避犯罪偵查機
    關查緝之犯罪盛行，竟收取人頭帳戶並提供詐欺集團成員收
    受被害人因遭詐欺而匯入之款項，而參與本案詐欺集團所為
    如附表壹編號一至七所示詐欺取財犯行，使詐欺集團成員得
    以逃避國家之追訴、處罰，另使如附表壹所示被害人受有輕
    重不等之財產損害，並增加偵查機關追訴前述詐騙集團成員
    之困難，所為誠不足取。惟念及被告2人犯後終能坦承犯行
    ，並與被害人吳益嵩達成調解，堪認已有悔悟及積極填補其
    所造成之損害之意思，兼衡被告2人於審理中自陳之學歷、
    工作經驗、家庭經濟狀況（院二卷第102-103頁，涉及隱私
    ，不予詳載）等一切情狀，分別量處如附表壹編號二至七主
    文欄所示之刑。
㈢、執行刑
　　刑法第51條第5 款採「限制加重原則」，法院就數罪併罰定
    應執行刑時，應審酌「刑罰經濟及恤刑」之目的，遵守「多
    數犯罪責任遞減原則」以免數罪併罰產生過苛之結果。所謂
    「多數犯罪責任遞減原則」係指，法院定應執行刑時，應綜
    合考量各罪侵害法益之異同、對侵害法益之加重效應及時間
    、空間之密接程度，歸納各別犯行之獨立性與整體結果、法
    益損害。具體而言，時間上、本質上、情境上緊密關聯之同
    種犯行，定執行刑時，從最重刑再提高之刑度應較少；行為
    人所犯之數罪，如係侵害不可替代性或不可回復性之個人法
    益者，縱時間及空間具有密切關係，仍可認為行為人具有更
    高之法敵對意識，酌定較高之執行刑，以符合刑罰之法益保
    護機能（最高法院111年度台非字第40號刑事判決參照）。
    審酌被告2人前述犯行均係侵害財產法益（附表壹編號二至
    七所犯洗錢罪部分，則兼及國家、社會法益），屬於犯罪時
    間相近、本質類似、手法相同之同種犯行，揆諸上述判決意
    旨，從最重刑再提高之刑度應較少，爰就被告2人所犯如附
    表壹編號二至七所示各罪，分別合併定其應執行刑如主文第
    一、二項所示。
六、沒收　　
㈠、被告張博涵、吳伊恩因本案分別受有犯罪所得新臺幣（下同
    ）500元、2,000元之犯罪所得，審酌被告2人與被害人吳益
    嵩達成調解，約定分別賠償被害人1萬元，參酌刑法第38條
    之1 第5 項優先保障被害人求償權，及刑法沒收犯罪所得旨
    在回復犯罪發生前之合法財產秩序狀態，而被告2人因和解
    負擔之賠償金額既逾本案認定之犯罪所得，若復於刑事案件
    中就此部分宣告沒收，有逾達成刑法第38條之1 規定所欲達
    成徹底剝奪犯罪所得目的之必要，而有刑法第38條之2 第2 
    項所定「過苛之虞」，爰不予宣告沒收。
㈡、本案被害人交付之款項，依起訴之犯罪事實所載，係層轉由
    前述詐欺集團成員所提領，而依卷存證據資料，亦無證據足
    認前述款項尚為被告2人所有或實際掌控，是被告2人就本案
    隱匿之財物不具所有權及事實上處分權，毋庸依洗錢防制法
    第18條第1項前段規定宣告沒收，附此敘明。
據上論斷，應依刑事訴訟法第273條之1第1項、第299條第1項前
段，判決如主文。
本案經檢察官范家振起訴，檢察官周容到庭執行職務。
中　　華　　民　　國　　111 　年　　12　　月　　16　　日
                  刑事第八庭    法　官  何一宏
以上正本證明與原本無異。
如不服本判決應於收受送達後20日內向本院提出上訴書狀，並應
敘述具體理由；如未敘述上訴理由者，應於上訴期間屆滿後20日
內向本院補提理由書（均須按他造當事人之人數附繕本）「切勿
逕送上級法院」。
中　　華　　民　　國　　111 　年　　12　　月　　16　　日
　　　　　　　　　　　　　　　　書記官　陳建志
【附錄論罪科刑法條】
《刑法第339條之4》
犯第339條詐欺罪而有下列情形之一者，處1年以上7年以下有期
徒刑，得併科1 百萬元以下罰金：
一、冒用政府機關或公務員名義犯之。
二、三人以上共同犯之。
三、以廣播電視、電子通訊、網際網路或其他媒體等傳播工具，
    對公眾散布而犯之。
前項之未遂犯罰之。
《洗錢防制法第14條》
有第二條各款所列洗錢行為者，處7年以下有期徒刑，併科新臺
幣5百萬元以下罰金。
前項之未遂犯罰之。
前二項情形，不得科以超過其特定犯罪所定最重本刑之刑。